臺灣嘉義地方法院交通事件裁定　　　　　　　　　九十三年度交聲更(一)字第八號
　　原處分機關　交通部公路總局嘉義區監理所
　　異　議　人
　　即受處分人　甲○○
右列受處分人因違反道路交通管理處罰條例案件，對於原處分機關即交通部公路局嘉
義區監理所中華民國九十三年五月二十八日所為之處分（嘉監裁字第裁七○－Ｌ00
000000號裁決書）聲明異議，經本院九十三年交聲字第一二五號裁定後，異議
人不服抗告，經臺灣高等法院台南分院撤銷該裁定，發回更為裁定，本院裁定如左：
    主  文
原處分撤銷。
甲○○吊扣其駕照個月。
    理  由
一、原處分機關即交通部公路總局嘉義區監理所處分意旨略以：異議人即受處分人甲
    ○○（下稱異議人）駕駛Ｃ六—一七九五號自小客車，於民國（下同）九十二年
    十二月三十日二時四十分許，在嘉義市○○路四一一號前處，為嘉義市警察局以
    嘉市警交字第Ｌ00000000號通知單舉發「肇事致乙○○受傷逃逸」交通
    違規，異議人不服舉發，於九十三年四月二十六日至本所提出聲明異議狀，經向
    原舉發機關查證違規屬實，本所爰依道路交通管理處罰條例第六十二條第一項、
    第六十七條第一項等規定，於九十三年五月二十八日以嘉監裁字第裁七０—Ｌ0
    0000000號裁決書，裁處吊銷駕駛執照，終生禁考。駕駛執照繳送，逾期
    則依該裁決書處罰主文規定裁處，於法並無不合等語。
二、異議人則以：異議人於前揭時、地駕駛Ｃ六—一七九五號自小客車，行經嘉義市
    ○○路四一一號欲進入快車道向東行駛之際，不慎與同向被害人乙○○所騎乘之
    車號ＤＶＸ—六０八號輕型機車擦撞，致被害人腳部受傷，異議人當時即下車查
    看，並告知願載伊前往就醫，且會負責醫療費用等情。惟被害人當時一直哭泣，
    並打電話叫來三名年約三十餘歲之男子到場，雙方因認知有異而發生口角，異議
    人當時僅車載許琇雅一人，為免與其等發生肢體衝突，始先行駕車離去，衡諸常
    情，被害人此時應已記下異議人車牌號碼，且傷勢輕微，又有友人協助就醫，此
    與單純肇事後，為避免民、刑事責任，脫逃離去，而棄之不顧之「逃逸」行為，
    顯屬不同，應僅該當道路交通管理處罰條例第六十二條第一項前段之「不得駛離
    」之行為，本件裁決未明上情，誤以異議人肇事逃逸，處以吊銷駕駛執照，終生
    禁考之處分，顯有適用法則不當之情事，為此聲明異議，請求撤銷原處分云云。
三、按汽車駕駛人，駕駛汽車肇事致人受傷或死亡，應即採取救護或其他必要措施，
    並向警察機關報告，不得駛離；違者吊扣其駕照三個月至六個月；逃逸者吊銷駕
    駛執照；又汽車駕駛人，曾依前揭規定吊銷駕駛執照者，終身不得考領駕駛執照
    ，道路交通管理處罰條例第六十二條第一項、第六十七條分別定有明文。
四、經查：
  （一）本件異議人於前揭時間，駕駛前揭自小客車，在前開地點與被害人所騎乘之
        機車發生碰撞，造成被害人受有右膝、大腿擦挫傷、右小腿扭傷等傷害，嗣
        嘉義市警察局交通隊以前揭違規通知單，舉發異議人有「肇事致乙○○受傷
        逃逸」之違規，並經原處分機關為相同認定，依道路交通管理處罰條例第六
        十二條第一項之規定，以前揭裁決書裁決「吊銷駕駛執照，終生禁考，記違
        規點數一點」之處分等情，業據異議人陳明在卷，並有舉發違反道路交通管
        理事件通知單、裁決書各一份附卷可稽，且經本院依職權調閱異議人因本件
        事故所涉公共危險刑事罪嫌之台灣嘉義地方法院檢察署九十三年度偵字第一
        ００八號案件全部卷宗查明屬實，堪信為真正。
  （二）次按為維護交通安全，加強救護，減少被害人之死傷，促使駕駛人於肇事後
        ，能對被害人即時救護，刑法第一百八十五條之四之肇事逃逸罪之立法理由
        定有明文。查本件異議人於前揭車禍發生後，確實有停車下來察看被害人傷
        勢，表明願意賠償之旨，並在場等待，後來被害人以電話通知三位友人到場
        ，該三人到場後，異議人竟未經被害人同意離去，且未留下聯絡方式，被害
        人遂記下車號報警查獲之情，業據被害人於刑事案件警詢中（見九十二年度
        偵字第二七九六號卷第七頁）及本院審理時證述甚詳（見本院卷第二一頁）
        ，顯然異議人當時確實停留在現場，雖異議人嗣後未報警、未將乙○○送醫
        即離去，然此究與逃逸之情狀有別，且異議人為警移送之肇事逃逸之公共危
        險犯行，亦經台灣嘉義地方法院檢察署檢察官以九十二年度調偵字第一九九
        號不起訴處分確定，益見異議人並無肇事逃逸之行為。
三、惟按汽車駕駛人，駕駛汽車肇事致人受傷或死亡，應即採取救護或其他必要措施
    ，並向警察機關報告，不得駛離；違者吊扣其駕照三個月至六個月；道路交通管
    理處罰條例第六十二條第一項前段定有明文。查本件異議人之前揭駕駛行為，雖
    尚未成立「肇事致人受傷逃逸」之違規，但車禍後，其未向警察機關報告，亦未
    採取將被害人送醫等必要之救護行為，即行駛離，違反前揭第六十二條第一項之
    規定，爰依該條規定，由本院自行裁定如主文第二項所示。
據上論結，應依道路交通管理處罰條例第八十七條第二項、道路交通案件處理辦法第
二十條前段，裁定如主文。
中      華      民      國    九十三    年     十二     月      九      日
                              臺灣嘉義地方法院交通法庭
                                    法  官  林  坤  志
右正本證明與原本無異。
如不服本裁定，應於裁定送達後五日內向本院提出抗告狀（應附繕本）。
中      華      民      國    九十三    年     十二     月      九      日
                                    書記官  黃  意  雯
